臺灣高等法院刑事判決　
109年度上訴字第3144號
上  訴  人  臺灣新北地方檢察署檢察官
被      告  曾喨業  



上列上訴人因被告違反毒品危害防制條例案件，不服臺灣新北地
方法院一０九年度審訴字第一四四五號，中華民國一０九年八月六
日第一審判決（起訴案號：臺灣新北地方檢察署一０九年度毒偵
字第二七二八號），提起上訴，本院判決如下：
    主  文
原判決撤銷。
本件公訴不受理。
    理  由
一、本件公訴意旨詳如起訴書所載（如附件）。
二、按刑事訴訟法第三百零三條第一款規定，案件有起訴之程序
    違背規定之情形者，應諭知不受理之判決。此所稱之起訴之
    程序違背規定，係指檢察官提起公訴之訴訟行為於程序上有
    違法律之規定而言。而提起公訴之訴訟行為是否於程序上有
    違法律規定，原則上，固是以起訴時所存在之事項及法律規
    定為判斷，惟檢察官起訴後始發生之情事變更事由，致法院
    不能為實體審理及判決亦屬「起訴之程序違背規定」(最高
    法院一０九年度台上字第三八二六號判決意旨參照）。　
三、次按民國一０九年七月十五日新修正施行毒品危害防制條例
    第二十條第三項，對犯第十條之罪於觀察、勒戒或強制戒治
    執行完畢釋放後，三年後再犯第十條之罪者，適用本條前二
    項之規定，即仍應先行觀察、勒戒或强制戒治。而上開所謂
    「三年後再犯」，只要本次再犯（不論修正施行前、後）距
    最近一次觀察、勒戒或强制戒治執行完畢釋放，已逾三年者
    ，即該當之，不因其間有無犯第十條之罪經起訴、判刑或執
    行而受影響，亦有最高法院一０九年度台上大字第三八二六
    號裁定統一見解之意旨可參。 
四、經查，本案起訴被告甲○○於一０九年一月十二日十二時卅分
    許，在其新北市新莊區住處以玻璃球燒烤方式施用第二級毒
    品甲基安非他命，及於同年月十六日一時四十分經警採尿前
    廿六小時內之某時，另以摻入香菸吸食方式施用第一級毒品
    海洛因之事實，業據被告供承不諱，經警採集其尿液亦驗出
    安非他命類及鴉片類陽性反應，有台灣檢驗科技股份有限公
    司濫用藥物檢驗報告一件在卷可按，被告施用第一、二級毒
    品事證明確，犯行洵堪認定。惟依卷附本院被告前案紀錄表
    所載，被告距最近一次强制戒治執行完畢之九十五年，已逾
    三年，揆諸前揭最高法院大法庭裁定意旨，仍應適用毒品危
    害防制條例第二十條第一、二項之規定，先行送觀察、勒戒
    或强制戒治之處遇，而不應再予單獨追訴處罰。檢察官上訴
    指摘原判決未及審酌新修正規定，仍為罪刑實體判決有誤，
    請求撤銷改判，為有理由，自應由本院將原判決予以撤銷改
    判，為公訴不受理判決。
五、至本次修正之毒品條例，於被告符合「三年後再犯」之情形
    ，檢察官除得向法院聲請對被告為機構內之觀察、勒戒或強
    制戒治治療處遇外，亦有可能逕為附命完成戒癮治療之緩起
    訴處分。新修正毒品危害防制條例第三十五條之一立法理由
    ，雖載有「為求程序之經濟，法院或少年法院應依修正施行
    後之規定處理，即應依職權為觀察、勒戒或強制戒治之裁定
    。」，惟顯已逾越條文之明文範疇，違反法律保留原則。本
    院為尊重檢察官之裁量權，並保障施用毒品者能獲得妥適並
    完善治療或其他有利戒毒途徑處遇之機會，本於合憲性之解
    釋原則，認應由檢察官視個案情形為適當之裁量權行使，當
    不能僅「為求程序之經濟」即可便宜行事，此除紊亂法院與
    檢察官之體制、權責之外，亦剝奪審判中被告於本次修正後
    接受適當處遇之機會，不無差別待遇而有違憲法平等原則之
    虞。是檢察官上訴認本院撤銷原判決後，應對被告裁定觀察
    、勒戒後，再為免刑判決云云，乃無理由。至被告於本院審
    理對檢察官前開上訴意旨無意見，僅稱希望能依原判決之徒
    刑執行等語。惟本次修正之毒品條例，於被告符合「三年後
    再犯」之情形者，已不得追訴處罰，是被告之請求，即與本
    次修正之規定不符，應由檢察官另行裁量處遇，附此敘明。
六、據上論斷，應依刑事訴訟法第三百六十九條第一項前段、第
    三百六十四條、第三百零三條第一款，判決如主文。
本案經檢察官林秀敏到庭執行職務。
中　　華　　民　　國　　110 　年　　1 　　月　　14　　日
                  刑事第四庭審判長法　官  陳筱珮
                                  法　官  羅郁婷
                                  法　官  陳玉雲
以上正本證明與原本無異。
如不服本判決，應於收受送達後20日內向本院提出上訴書狀，其
未敘述上訴之理由者並得於提起上訴後20日內向本院補提理由書
（均須按他造當事人之人數附繕本）「切勿逕送上級法院」。
                                  書記官  蔡麗春
中　　華　　民　　國　　110 　年　　1 　　月　　14　　日